【裁判字號】    99,台上,1208
【裁判日期】    990304
【裁判案由】    違反槍砲彈藥刀械管制條例等罪
【裁判全文】
最高法院刑事判決            九十九年度台上字第一二０八號
上  訴  人  甲○○
上列上訴人因違反槍砲彈藥刀械管制條例等罪案件，不服台灣高
等法院台中分院中華民國九十七年二月十九日第二審判決（九十
六年度上訴字第一０一０號，起訴案號：台灣苗栗地方法院檢察
署九十五年度偵字第七五九、一九八０號），提起上訴，本院判
決如下：
    主  文
原判決關於未經主管機關許可，提供土地回填、堆置廢棄物部分
撤銷，發回台灣高等法院台中分院。
其他上訴駁回。
    理  由
一、撤銷（即未經主管機關許可，提供土地回填、堆置廢棄物）
部分：
本件原判決維持第一審關於論處上訴人甲○○未經主管機關許可
提供土地回填、堆置廢棄物罪刑部分之判決，駁回上訴人該部分
在第二審之上訴，固非無見。
惟查：(一)、證人、鑑定人依法應具結而未具結者，其證言或鑑定
意見，不得作為證據，刑事訴訟法第一百五十八條之三定有明文
。至同法第一百五十九條之一第二項雖規定，被告以外之人於偵
查中向檢察官所為之陳述，除顯有不可信之情況者外，得為證據
。惟該被告以外之人（含共同被告、共犯、被害人、證人等），
於偵查中向檢察官所為之陳述，性質上仍屬傳聞證據（即審判外
之陳述），然因檢察官依法有訊問被告、證人及鑑定人之權，證
人、鑑定人且須「具結」，而檢察官向被告以外之人所取得之陳
述，原則上均能遵守法律規定，不致違法取供，其可信性極高，
為兼顧理論與實務，因而規定除顯有不可信之情況者外，得為證
據（參考刑事訴訟法第一百五十九條之一立法理由）。從而，被
告以外之人於偵查中向檢察官所為之陳述，仍應依法具結，始有
證據能力。原判決認定上訴人確有本件未經主管機關許可，提供
坐落於苗栗縣後龍鎮○○段五三八等地號土地予洪啟文（由檢察
官另案偵辦）回填、堆置「散漿紙渣」一般事業廢棄物之犯行等
情，係以證人洪啟文在檢察官偵查中之證述，採為不利於上訴人
之部分證據（見原判決第一頁「事實及理由」欄第八行至第十行
）。但依卷內資料，洪啟文在檢察官偵查中之陳述並未依法具結
（見偵字第一九八０號卷第一一五頁、第一一六頁），依刑事訴
訟法第一百五十八條之三規定，不得作為證據，原判決竟仍採洪
啟文在檢察官偵查中之陳述，資為認定上訴人有此部分犯行之證
據，難謂與證據法則無違。(二)、被告以外之人於審判外之言詞或
書面陳述，除法律有規定者外，不得作為證據，刑事訴訟法第一
百五十九條第一項定有明文。而所謂法律有規定者，即包括同法
第一百五十九條之一至之五及第二百零六條等所規定傳聞證據具
有證據能力之例外情形而言。故如欲採被告以外之人於審判外之
陳述為證據時，須於判決內敘明其符合上開何種傳聞證據例外情
形之理由，否則即有判決不備理由之違誤。原判決於理由內援引
證人鄭茂男、蔡玉山於偵查中之陳述暨苗栗縣環境保護局環境保
護工作紀錄表、列管事業機構基本資料、委託書、查獲員警及稽
查員職務報告書、車號670－HJ號及62－MW 號車籍作業系統查詢
、車號670－HJ號及62－MW 號許可核發證照查詢、清除機構查詢
等書面陳述，資為認定上訴人確有違反廢棄物清理法部分犯行論
據之一（見原判決第一頁「事實及理由」欄第八行至第十五行）
。然對於前揭被告以外之人於審判外之言詞或書面陳述，如何例
外具有證據能力之理由，則未予以說明，其採證亦難認為適法。
(三)、中華民國九十六年罪犯減刑條例第七條規定：「依本條例應
減刑之罪，未經判決確定者，於裁判時，減其宣告刑。」「依前
項規定裁判時，應於判決主文同時諭知其宣告刑及減得之刑。」
是犯罪在民國九十六年四月二十四日以前，而無同條例第三條所
定不予減刑之例外情形者，應依同條例第二條第一項規定予以減
刑，法院於裁判時，倘該條例已經生效、施行，卻漏未依其規定
宣告減得之刑，即有刑事訴訟法第三百七十八條所稱判決不適用
法則之違背法令。原審於上開減刑條例施行後之九十七年二月十
九日判決，引用第一審判決所載之事實，認定上訴人有未向主管
機關申請許可，自九十五年三月二十二日起至同年四月三日止，
提供後龍鎮○○段五三八等地號土地予洪啟文回填、堆置「散漿
紙渣」一般事業廢棄物部分之犯行，因而維持第一審判決適用廢
棄物清理法第四十六條第一項第三款（該法條業於九十五年五月
三十日經修正，刪除第二項規定，原判決疏未注意及此）論以未
經主管機關許可，提供土地回填、堆置廢棄物罪，量處有期徒刑
一年二月。則上訴人此部分犯行之犯罪時間既在九十六年四月二
十四日以前，且不屬於上開減刑條例第三條所定不予減刑之範圍
，原判決未予減刑，復未說明理由，並有判決不適用法則之違誤
。上訴意旨指摘原判決不當，非全無理由。又第三審法院應以第
二審判決所確認之事實為判決基礎，刑事訴訟法第三百九十四條
第一項前段定有明文。原判決上述之違背法令，影響於事實之確
定，本院無可據以為裁判，應將原判決關於上訴人未經主管機關
許可，提供土地回填、堆置廢棄物部分撤銷，發回原審法院更為
審判。
二、駁回（即未經許可，持有可發射子彈具有殺傷力之改造槍枝
）部分：
按刑事訴訟法第三百七十七條規定，上訴於第三審法院，非以判
違背法令為理由，不得為之。是提起第三審上訴，應以原判決違
背法令為理由，係屬法定要件。如果上訴理由書狀並未依據卷內
訴訟資料，具體指摘原判決不適用何種法則或如何適用不當，或
所指摘原判決違法情事，顯與法律規定得為第三審上訴理由之違
法情形，不相適合時，均應認其上訴為違背法律上之程式，予以
駁回。本件上訴人就未經許可，持有可發射子彈具有殺傷力之改
造槍枝部分之上訴意旨略稱：(一)、第一審判決事實記載：上訴人
自姓名、年籍不詳、譯音為「古戰豪」之成年男子（下稱「古戰
豪」），取得具有殺傷力之仿BERETTA 廠84型半自動改造手槍一
支（下稱本件改造槍枝），未經許可而持有之等情，並未認定該
槍枝是否「可發射子彈」，但其主文欄卻諭知：「甲○○未經許
可，持有可發射子彈具有殺傷力之改造手槍，處……」，理由內
並說明：「扣案之改造手槍一支，係由仿BERETTA 廠84型半自動
手槍製造之玩具手槍換裝土造金屬槍管改造而成之改造手槍，機
械性能良好，可供擊發適用子彈，具殺傷力」，已有主文、理由
與事實矛盾之違誤，原判決卻認第一審判決認事用法並無不當，
仍予維持，同屬違法。(二)、依原判決所引用之上開第一審判決事
實記載，上訴人係單獨持有本件改造槍枝，但其所引用第一審判
決之理由，則說明上訴人已辯稱「古戰豪」係於九十四年九月十
日開車攜帶本件改造槍枝，並與其一同將該槍枝持交葉日鋒寄藏
云云，似謂上訴人與「古戰豪」係共同持有本件改造槍枝，事實
之記載與理由之敘述，不盡相符，亦有未合。(三)、原判決理由初
謂上訴人係將本件改造槍枝交予葉日鋒寄藏，嗣則援引葉日鋒所
為上訴人係交槍枝組件予其寄藏之陳述為證，關於上訴人交予葉
日鋒者究係槍枝抑槍枝組件，前後理由之敘述，互生齟齬，並有
未當。(四)、證人A1（姓名、年籍均詳卷）雖證陳其於九十四年八
月二十八日曾見葉日鋒持有槍枝。但依葉日鋒於警詢中之陳述，
本件改造槍枝於經警查獲當時，係呈拆解狀態，嗣始由警方加以
組合，且依原判決引用第一審判決記載之事實，上訴人係於同年
九月十日始自「古戰豪」處取得本件改造槍枝，依此，A1如何於
同年八月二十八日即能看見葉日鋒持有該槍枝，足見上訴人交予
葉日鋒者確非本件改造槍枝，原判決對A1之供述是否可採，未予
說明，顯屬理由不備云云。
惟查：原判決綜合全案證據資料，本於事實審法院職權推理之作
用，認定上訴人確有其引用第一審判決事實欄一所載之犯行。因
而維持第一審關於論處上訴人未經許可，持有可發射子彈具有殺
傷力之改造槍枝罪刑部分之判決，駁回上訴人該部分在第二審之
上訴，已詳細說明其採證認事之理由。所為論斷，亦俱有卷證資
料可資覆按。對於依證人葉日鋒之證述，如何已足認定上訴人自
「古戰豪」處取得本件改造槍枝後，係單獨將該槍枝交予葉日鋒
寄藏；上訴人諉稱其係與「古戰豪」一同將本件改造槍枝交予葉
日鋒寄藏云云，如何之不足採信；依證人A1之陳述，僅能證實葉
日鋒確曾持有槍枝，但不能證明該槍枝是否即係上訴人所有或交
付，如何之無法資為有利於上訴人之認定。亦皆已併引第一審判
決所載之證據及理由詳加說明。上訴意旨對原審前揭之論斷，究
有何違背經驗法則或論理法則之違法情形，並未依據卷內資料為
具體之指摘，上訴意旨(二)、(四)仍執前揭陳詞，據以指摘原判決有
理由矛盾及理由不備之違背法令，係以自己之說詞，對原審採證
認事之適法職權行使，並已於判決內說明之事項，漫事指摘，復
為單純之事實上爭辯，依首開說明，自非適法之第三審上訴理由
。且查：第一審判決事實雖僅記載：「甲○○於九十四年九月十
日上午十二時至下午二時許前的某時許，在不詳處所，自姓名年
籍不詳，譯音為『古戰豪』之成年男子，取得具有殺傷力之仿BE
RETTA 廠84型半自動改造手槍一支後，未經許可而無故持有之…
…」等情，未進一步認定該槍枝是否可發射子彈，但其既已併認
前開槍枝已扣案，理由內復以：「扣案槍枝經送請內政部警政署
刑事警察局以性能檢驗法、試射法鑑驗結果認為……係由仿BERE
TTA 廠84型半自動手槍製造之玩具手槍換裝土造金屬槍管改造而
成之改造手槍，機械性能良好，『可供擊發適用子彈』，具殺傷
力等情，有內政部警政署刑事警察局九十四年九月二十六日刑鑑
字第０九四０一四三二五二號槍彈鑑定書一份在卷可稽」，論斷
上訴人此部分所為係犯「槍砲彈藥刀械管制條例第八條第四項之
未經許可持有可發射子彈具有殺傷力之改造槍枝罪」，主文並據
以諭知上訴人「未經許可，持有可發射子彈具有殺傷力之改造手
槍，處……」，經核於法尚無違誤，原判決因予維持，於法亦無
不合；又依葉日鋒之警詢筆錄記載，本件改造槍枝於為警查獲當
時雖為拆解狀態，但警方嗣在葉日鋒全程目睹下，已將之組合成
槍枝，則該槍枝拆解組件即係本件改造槍枝，原判決理由初謂上
訴人係將本件改造槍枝交予葉日鋒寄藏，嗣則援引葉日鋒所為上
訴人係交付槍枝組件予其寄藏之陳述為證，前後理由之敘述並無
矛盾。尚無上訴意旨(一)、(三)所指之違法。其此部分之上訴違背法
律上之程式，應予駁回。
據上論結，應依刑事訴訟法第三百九十五條前段、第三百九十七
條、第四百零一條，判決如主文。
中    華    民    國  九十九  年    三    月    四    日
                      最高法院刑事第六庭
                          審判長法官  謝  俊  雄
                                法官  陳  世  雄
                                法官  魏  新  和
                                法官  吳  信  銘
                                法官  徐  文  亮
本件正本證明與原本無異
                                      書  記  官
中    華    民    國  九十九  年    三    月    九    日
                                                       s

司法院資訊處製作；財團法人民間司法改革基金會備份。
